【裁判字號】    97,消債更,345
【裁判日期】    971224
【裁判案由】    更生事件
【裁判全文】
臺灣屏東地方法院民事裁定           97年度消債更字第345號
聲  請  人
即 債 務人  甲○○
                        懷協會
上列當事人聲請消費者債務清理事件，本院裁定如下：
    主  文
債務人甲○○自中華民國九十八年一月十四日十二時起開始更生
程序。
命司法事務官進行本件更生程序。
    理  由
一、按債務人不能清償債務或有不能清償之虞；且無擔保或無優
    先權之債務總額未逾新台幣1200萬元者，於法院裁定開始清
    算程序或宣告破產前，得向法院聲請更生；又法院開始更生
    程序之裁定，應載明其年、月、日、時，並即時發生效力，
    消費者債務清理條例第3 條、第42條第1 項、第45條第1 項
    分別定有明文。次按法院裁定開始更生或清算程序後，得命
    司法事務官進行更生或清算程序，必要時得選任律師、會計
    師或其他適當之自然人或法人一人為監督人或管理人，同條
    例第16條第1 項亦有明文。
二、債務人聲請意旨略以：債務人就新台幣（下同）1,062,615
    元債務有不能清償之情事，曾於民國95年間以書面向最大債
    權金融機構台新銀行請求依「中華民國銀行公會會員辦理消
    費金融案件無擔保債務協商機制」共同協商債務清償方案，
    嗣協商成立，約定自95年5 月起分80期攤還，每月應繳金額
    為13,283元；惟以債務人現職月薪約21,302元，除有每月基
    本生活費需支應外，尚因債務人配偶陳國隆所得收入不高，
    且尚須扶養債務人2 名子女（陳暘承89年4 月26日生，陳宣
    翰95年7 月22日生），故有不能清償債務之情事，致使債務
    人履行協商顯有重大困難，並於繳納2 期後毀諾，而此並非
    債務人主觀上惡意不履行協商，實係客觀上確有不可歸責於
    債務人之事由。又債務人無擔保或無優先權之債務總額未逾
    1,200 萬元，復未經法院裁定開始清算程序或宣告破產，爰
    向本院聲請更生等語。
三、經查債務人所主張之上開事實，業據其提出債權人清冊、協
    商成立協議書、財政部台灣省南區國稅局95、96年度綜合所
    得稅各類所得資料清單及戶籍謄本等件為證，復經本院依職
    權調閱債務人財產所得情形，有稅務電子閘門財產所得調件
    明細表等附卷可稽，堪信屬實。次查，債務人於95年所得額
    為40,006元，96年所得額為232,213 元，而其主張目前工作
    每月收入為21,302元之事實，已據提出其提出薪資給付明細
    表為證，又債務人名下復無土地、房屋可資為清償之憑藉；
    而債務人配偶陳國隆於95年所得額為112,816 元，96年無所
    得資料，並有汽車1 輛，有本院依職權調取其所得明細附卷
    可稽，然債務人配偶除於民法第1003條之1 之規定，應依其
    經濟能力、家事勞動或其他情事分擔家庭費用外、依同法第
    1023條夫妻各自對其債務負清償之責之規定，自毋須承擔債
    務人之債務。是無論以債務人最近1 年月平均收入約19,351
    元或現職月薪21,302元左右之收入，扣除債務人依協商應繳
    之金額13,283元後，所餘金額低於8,019 元，依一般生活經
    驗法則，顯不足以維持債務人2 名子女之保護教養費用與債
    務人及其之基本生活，實難期待其履行協商條件，是聲請人
    主張其履行上開分期還款協議顯有重大困難，且係不可歸責
    聲請人等語，應屬可採。此外，本件又查無債務人有消費者
    債務清理條例第6 條第3 項、第8 條或第46條各款所定駁回
    更生聲請之事由存在，則債務人聲請更生，應屬有據，爰裁
    定如主文第1 項所示，並命司法事務官進行本件更生程序。
中    華    民    國    97    年    12    月    24    日
                        民事庭法官  李  麗  芳
正本係照原本作成。
本裁定不得抗告。
本件裁定公告日期為民國97年12月24日
中    華    民    國    97    年    12    月    24    日
                        法院書記官  滕  一  珍


司法院資訊處製作；財團法人民間司法改革基金會備份。
